臺灣臺北地方法院刑事裁定　
111年度聲判字第12號
聲  請  人  
即  告訴人  陳永生
告訴代理人  楊久弘律師
            吳宜珊律師
被      告  陳振興



上列聲請人因告訴被告侵占等案件，不服臺灣高等檢察署檢察長
中華民國110年12月16日110年度上聲議字第9780號駁回再議之處
分（原不起訴處分案號：臺灣臺北地方檢察署檢察官109年度偵
字第14854號），聲請交付審判，本院裁定如下：
    主  文
聲請駁回。
    理  由
一、聲請交付審判意旨如附件刑事聲請交付審判狀所載。
二、聲請人不服上級法院檢察署檢察長或檢察總長認再議為無理
    由而駁回之處分者，得於接受處分書後10日內委任律師提出
    理由狀，向該管第一審法院聲請交付審判；法院認交付審判
    之聲請不合法或無理由者，應駁回之，刑事訴訟法第258條
    之1第1項、第258條之3第2項前段分別定有明文。依刑事訴
    訟法第258條之1規定，告訴人得向法院聲請交付審判，乃係
    對檢察官不起訴裁量權之外部監督機制，有該條文之立法理
    由足參。又法院於審查交付審判之聲請有無理由時，得為必
    要之調查，惟其調查範圍，應以偵查中曾發現之證據為限，
    不可就告訴人新提出之證據再為調查，亦不可蒐集偵查卷以
    外之證據，否則，聲請交付審判制度不啻成為偵查階段之延
    伸，且混淆偵查與審判之功能分際。故法院於審查交付審判
    之聲請有無理由時，除認為告訴人所指摘不利被告之事證未
    經檢察機關詳為調查或斟酌，或不起訴處分書所載理由違背
    經驗法則、論理法則或其他證據法則者外，仍不宜率予裁定
    交付審判。
三、查聲請人即告訴人陳永生(下稱聲請人)以被告陳振興涉犯刑
    法侵占等罪嫌，提出告訴，案經臺灣臺北地方檢察署檢察官
    偵查後，於民國110年10月30日以109年度偵字第14854號為
    不起訴處分，聲請人不服聲請再議，惟臺灣高等檢察署檢察
    長於110年12月16日以110年度上聲議字第9780號處分書駁回
    其再議，並於110年12月30日送達予聲請人等情，有送達證
    書1紙在卷可稽（見上聲議卷第22頁），嗣聲請人委由律師
    於法定期間屆滿前具狀向本院聲請交付審判，有蓋印本院收
    狀章戳之刑事委任書狀及刑事交付審判聲請狀各1份在卷可
    查（見本院卷第5、89頁），並經本院調閱各該偵查、再議
    卷宗核對無誤，本件聲請人聲請交付審判合於法定程序要件
    ，合先敘明。
四、經查：
㈠、借名登記，其登記名義人若僅單純出借名義，對登記之標的
    物或權利並無任何管理處分之實，其實際占有、管理之人仍
    為借用人(最高法院86年度台上字第4249號判決意旨參照)。
㈡、被告於偵查中辯稱:臺北市○○○路0段00號大樓是我經營明泉建
    設公司時所興建，聲請人只有該棟大樓小部分之持分，我蓋
    好後，38號1、2樓、地下1樓、3樓之2、3樓之3、8樓之5、8
    樓之6等建物都是我所有，為了讓聲請人知道我有能力賺錢
    ，所以借用聲請人名義，登記在聲請人名下，我仍保有上開
    不動產之權利等語(見偵卷第20頁)，並提出記載:「甲方(即
    被告)同意將其所有之不動產、門牌(臺北市○○○路00號1、2
    樓、地下1樓、3樓之2、3樓之3、8樓之5、8樓之6)借用乙方
    (即聲請人)之名義登記於乙方名下，乙方同意無償出借本人
    之名義登記於本人名下，並且同意甲方保有完全的權利」之
    協議書為憑(見偵卷第79頁)，而聲請人於偵查中陳稱:我知
    道被告以明泉建設名義蓋大樓，土地是向我6位兄弟姊妹買
    來的，因為我沒有完全出錢，所以不知道購買土地花了多少
    錢，買土地的錢有一部分是被告去貸款的等語(見偵卷第32
    頁)，又聲請人經原檢察官提示上揭協議書原本後陳稱:此份
    協議書上陳永生簽名可能是我簽的，那時候我沒有看到內容
    ，信任他等語(見偵卷第90頁)，足見被告此部分所辯堪信為
    真實，聲請人就上開不動產僅係單純出借名義，對上開不動
    產並無任何管理處分之權，故揆諸前揭說明，被告仍保有上
    開不動產之管理、處分權。準此，被告先後於98年1月6日、
    98年2月24日、99年4月9日、99年7月1日、107年1月3日，委
    託代書葉又銘將上開不動產分別移轉登記至被告、黃葉美英
    、興纓企業有限公司名下，即非逾越聲請人授權之無權處分
    ，再衡以證人葉又銘於臺灣新北地方法院109年度重訴字第4
    66號民事事件審理時證述，證人與被告長期配合，因印鑑證
    明有效期間僅1年，每次受被告之託申辦不動產所有權移轉
    事項時，均自被告處取得聲請人之身分證、印鑑證明等文件
    ，此有卷附言詞辯論筆錄可證(見上聲議卷第7、8頁)，堪認
    聲請人已知悉並同意將上開不動產所有權移轉登記予被告等
    人，自難認被告此部分有何告訴人所指之冒名辦理過戶偽造
    文書及侵占犯行。
㈢、另被告於偵查中辯稱:聲請人將新北市○○區○○段000地號土地
    辦理贈與給我等語(見偵卷第20頁)，核與聲請人於偵查中陳
    稱:我為了要節稅，所以才把土地贈與給被告，是我叫代書
    去辦理等語(見偵卷第90頁)相符，且有新北市新莊地政事務
    所109年11月25日新北莊地登字地0000000000號函、土地登
    記第二類謄本2份在卷足憑(見偵卷第81、83、99頁)，堪認
    聲請人於91年1月28日，以贈與為原因將新北市○○區○○段000
    地號土地移轉登記予被告。雖聲請人指訴該204地號土地係
    借名登記於被告名下，然為被告所否認，且聲請人亦未提出
    借名登記之書面契約為證，則告訴人此部分之主張與事實是
    否相符，已非無疑。被告既為新北市○○區○○段000地號土地
    之登記名義人，即係所有權人，而侵占罪係以侵占自己所持
    有他人之物為構成要件，故被告拒不返還上揭土地，所為仍
    難成立侵占罪責。
五、綜上所述，本院審酌全卷後，因認原不起訴處分書及駁回再
    議聲請處分書就聲請人於偵查、再議時所執陳事項均予以斟
    酌，並詳加論述所憑證據及其認定之理由，且無卷內不利被
    告之事證未經檢察機關詳為調查或斟酌，或不起訴處分所載
    理由違背經驗法則或論理法則之情事，則聲請人猶執前詞，
    指摘原不起訴及駁回再議處分書理由不當，請求交付審判，
    非有理由，應予駁回。
據上論結，應依刑事訴訟法第258條之3第2項前段，裁定如主文
。
中　　華　　民　　國　　111 　年　　2 　　月　　15　　日
　　　　　　　　　刑事第十二庭  審判長法　官　李英豪
　　　　　　　　　                    法  官  陳冠中
　　　　　　　　　                    法  官  王令冠
以上正本證明與原本無異。
不得抗告。
　　　　　　　　　　　　　　　      　書記官　鄭淑丰
中　　華　　民　　國　　111 　年　　2 　　月　　15　　日
附件:刑事聲請交付審判狀。